福建金門地方法院民事裁定　　　　　　　　99年度聲字第54號
聲　請　人　王克府
　　　　　　王任雄
　　　　　　王麗惠
　　　　　　王從仁
　　　　　　王麗網
　　　　　　王任沛
　　　　　　王從武
　　　　　　王從建
相　對　人　和發營造有限公司
法定代理人　王秀伶
上列聲請人聲請返還擔保金事件，本院裁定如下：
    主  文
本院九十三年度存字第七號提存事件聲請人所提存之擔保金新台
肆佰陸拾捌萬元，准予發還。
    理  由
一、按訴訟終結後，供擔保人證明已定20日以上之期間，催告受
    擔保利益人行使權利而未行使，或法院依供擔保人之聲請，
    通知受擔保利益人於一定期間內行使權利並向法院為行使權
    利之證明而未證明者，法院應依供擔保人之聲請，以裁定命
    返還其提存物，民事訴訟法第104 條第1 項第3 款定有明文
    。前開規定，於其他依法令供訴訟上之擔保者準用之，並為
    同法第106條前段所明定。次按訴訟終結後，受擔保利益人
    ，逾民事訴訟法第104條第1項第3款20日以上之期間而未行
    使其權利時，若在供擔保人向法院為返還提存物或保證書之
    聲請之後，始行使其權利者，仍應認為受擔保利益人未在前
    開期間內行使其權利（最高法院72年台抗字第181號判例意
    旨參照）；又民事訴訟法第104條第1項第2款所謂「受擔保
    利益人行使權利」，係指向法院起訴或為與起訴相同效果之
    訴訟行為（如聲請調解或聲請發支付命令）而言（最高法院
    80年台抗字第413號判例意旨參照）。
二、本件聲請意旨略以：聲請人與相對人間假扣押事件，聲請人
    前遵鈞院93年度裁全字第2號民事裁定為擔保假扣押，曾提
    供新臺幣468萬元，並以鈞院93年度存字第7號提存事件提存
    在案；茲因兩造間刑事附帶民事訴訟侵權行為請求損害賠償
    事件業經福建高等法院金門分院判決聲請人敗訴確定，相對
    人因而據此向鈞院請求撤銷前開假扣押裁定，並經鈞院以99
    年度聲字第16號裁定准許確定，且經鈞院民事執行處撤銷已
    實施之執行處分，該假扣押程序業已終結，並經聲請人定20
    日期間催告受擔保利益人即相對人行使權利而未行使，爰聲
    請返還本件提存物，並提出福建高等法院金門分院98年度附
    民上更（一）字第2號刑事附帶民事訴訟判決、最高法院97
    年度台附字第73號刑事附帶民事訴訟判決、本院93年度裁全
    字第2號民事裁定、本院93年度存字第7號提存書等影本各1
    件、存證信函3紙為證。
三、經查：
(一)聲請人所主張上開為假扣押原因提供擔保，因本案訴訟業經
    敗訴判決確定，假扣押裁定及已實施之執行處分均已經撤銷
    等事實，業經本院依職權調閱福建高等法院金門分院98 年
    度附民上更(一)字第2號刑事附帶民事訴訟案件、本院93年度
    裁全字第2號、93年度存字第7號、93年度執全字第4號、93
    年度存字第35號案件全卷查核屬實，應認訴訟已終結。
(二)本件聲請人業於民國99年10月19日以金門郵局第155號存證
    信函定20日以上期間通知相對人行使權利，相對人於99年11
    月8日以存證信函回覆聲請人，可認其至遲於該日期業已收
    受聲請人前揭催告行使權利通知，卻未於上開受催告期間行
    使權利，聲請人並已於99年12月21日向本院為本件發還擔保
    金之聲請，而相對人則迄100年1月19日始對聲請人起訴，請
    求因假扣押所受損害之賠償等事實，有聲請人所提出之存證
    信函影本、本院查詢表、本件發還擔保金聲請狀上收文章及
    相對人損害賠償起訴狀上之收文章在卷可憑（本院卷第18
    至19、37、1、40頁），並經本院職權調閱100年度訴字第7
    號民事卷宗核閱無誤。則相對人對聲請人起訴行使權利既逾
    聲請人催告行使權利之期間，且又在聲請人為本件擔保物返
    還聲請之後，依上揭最高法院72年台抗字第181號判例意旨
    ，自應認為受擔保利益人即相對人未在前開期間內行使權利
    。
(三)至相對人於收受聲請人催告行使權利之存證信函後，雖曾分
    別於99年11月8日、99年11月17日以山外郵局第71、74號存
    證信函請求聲請人賠償相對人因假扣押所受損害，有前開存
    證信函附於本院卷第19、20頁可稽，然揆諸上揭最高法院80
    年台抗字第413號判例意旨，相對人該存證信函尚非屬民事
    訴訟法第104條第1項第3款所謂之「行使權利」，是自不能
    據此即認相對人已於催告期間內行使權利。
(四)從而，聲請人聲請發還擔保金，自無不合，應予准許。
四、依首揭條文，裁定如主文。
中    華    民    國    100    年    3    月    11    日
                  民事庭       法  官  許嘉容
以上正本證明與原本無異。
如不服本裁定，應於送達後10日內向本院提出抗告狀。
中    華    民    國    100    年    3    月    11    日
                               書記官  李俊毅